臺灣高雄地方法院刑事判決　　　　　　　94年度交易字第43號
　　公　訴　人　臺灣高雄地方法院檢察署檢察官
　　被　　　告　丙○○
上列被告因過失致死等案件，經檢察官提起公訴（93年度偵字第
23345 號），及移送併案（94年度偵字第3731號），本院判決如
下：
    主  文
丙○○服用酒類，不能安全駕駛動力交通工具而駕駛，處有期徒
刑參月；又因過失致人於死，處有期徒刑壹年。應執行有期徒刑
壹年貳月。
    事  實
一、丙○○考領有重型機車之駕駛執照，於民國93年10月18日上
    午11時許飲用酒類後，吐氣所含酒精成分已逾每公升0.9932
    毫克以上，竟在飲酒後因受酒精影響，反應、平衡感、感覺
    力、言語能力均已有所障礙，處於不能安全駕駛動力交通工
    具之狀態下，仍駕駛其所有車牌號碼OPL ─395 號重型機車
    ，沿高雄縣茄定鄉台17線由北向南行駛，於同日下午3 時42
    分許，途經該路192.5 公里處之彎道，適乙○與許天得前各
    騎乘機車行經該處，因彎度過大，乙○不慎滑倒在地，致腳
    傷流血，許天得與路人丁○○協助乙○止血後，乙○與許天
    得正欲騎乘機車前進，丙○○行經該彎道，本應注意汽車行
    駛時，駕駛人應注意車前狀況，並隨時採取必要之安全措施
    以避免危險事故之發生，且行經彎道，應減速慢行，作隨時
    停車之準備，且當時客觀情形，天候陰，日間自然光線，柏
    油路面乾燥無缺陷，無障礙物，視距良好，再依其智識能力
    亦無不能注意之情事，竟貿然以高速行駛，且因酒後處於不
    能安全駕駛動力交通工具之狀態，疏於注意車前狀況，無法
    正常反應並採取必要之安全措施，復疏於注意而未於行經上
    開彎道時減速慢行以便因應進行轉彎動作，導致其於見乙○
    、許天得在該處時，仍因剎車不及，而先撞上乙○人車及輾
    過乙○之右腳，再接續撞上許天得人車倒地，使乙○雙下肢
    受有多處撕裂傷，許天得受有頭部外傷併腦膜下出血，丁○
    ○見狀，立即撥打119 報警處理，惟許天得送醫後延至93年
    10 月26 日仍不治死亡。而丙○○於同日下午5 時27分許，
    在台南市立醫院抽血測得其血中酒精濃度高達198.64mg/dl
    ，換算成呼氣酒精濃度達每公升0.9932毫克。
二、案經乙○告訴及高雄縣政府湖內分局報請臺灣高雄地方法院
    檢察署檢察官偵查起訴。
    理  由
壹、程序部分：
一、按「被告以外之人於審判外之言詞或書面陳述，除法律有規
    定者外，不得做為證據」、「被告以外之人於偵查中向檢察
    官所為之陳述，除顯有不可信之情況者外，得為證據」，刑
    事訴訟法第159 條、第159 條之1 第2 項分別定有明文。而
    本件證人乙○於偵查中之供述，固屬審判外之陳述，除法律
    另有規定者外，原不得做為證據，惟查證人乙○於偵查中具
    結後所為之證詞，因檢察官不致違法取供，且其與被告並無
    仇怨，當無無端誣陷被告之必要，況其於本院亦具結證稱於
    偵查時係照實陳述，是渠之證言自無何顯不可信之情況，依
    法得為證據。
二、又本案被告於本院94年2 月24日調查時明確表示，對於高雄
    縣政府警察局湖內分局於獲報後前往肇事現場所繪製之道路
    交通事故現場圖、道路交通事故調查報告表（一）（二）、
    高雄縣政府警察局舉發通知單各1 份、現場照片32幀、高雄
    縣警察局湖內分局處理變死案件初步調查報告、台南市立醫
    院診斷證明書、台灣高雄地方法院檢察署相驗屍體證明書、
    國立成功大學附設醫學院診斷證明書、台南市立醫院血清報
    告各1 紙之證據能力部分，均同意援用，且至本件言詞辯論
    終結前，就上開證據之證據能力亦未聲明異議。是上揭證據
    之證據能力部分，依刑事訴訟法第159 條之5 之規定，均具
    有證據能力，自得為證據。
貳、實體部分：
一、訊據被告丙○○對於上揭在93年10月18日下午3 時42分許，
    駕駛車牌號碼OPL ─395 號重型機車行經高雄縣茄定鄉台17
    線192.5 公里處之彎道處，因失控而與被害人乙○及許天得
    發生事故，且被害人乙○因而受有雙下肢多處撕裂傷之傷害
    ，被害人許天得受有頭部外傷併腦膜下出血等傷害，送醫急
    救後仍不治死亡，且其於同日下午5 時27分許經抽血測得其
    血中酒精濃度高達198.64mg/d l，換算成呼氣酒精濃度已達
    每公升0.9932毫克等情，固均為坦承，惟矢口否認有何過失
    致死及過失傷害犯行，並辯稱：當時我沒有撞到乙○跟許天
    得。我確定我只有撞到他們的機車，沒有撞到乙○及許天得
    的人。我沒有超速，我的時速約30公里，那邊是彎道，我轉
    彎過去時才看見他們，我要煞車來不及等語。
二、經查：
（一）被告與被害人乙○及許天得於上揭時、地發生車禍之事實
      ，除據被告於警詢、偵查及本院審理時自認屬實外，並有
      高雄縣政府警察局湖內分局道路交通事故現場圖、道路交
      通事故調查報告表（一）（二）各1 份及肇事現場蒐證照
      片32幀附卷可稽；而該被害人乙○、許天得確係因本件事
      故受有上開傷害，及被害人許天得，經送醫不治乃告死亡
      之事實，亦有台南市立醫院診斷證明書、國立成功大學附
      設醫學院診斷證明書各1 紙，復經臺灣高雄地方法院檢察
      署檢察官督同法醫師相驗明確，此有檢察官相驗屍體證明
      書、驗斷書及勘（相）驗筆錄各1 份附卷可憑，均堪認此
      節為真實。
（二）再被告於本件車禍發生後，於同日即93年10月18日下午5
      時27分許經抽血測得其血中酒精濃度高達198.64mg/dl，
      換算成呼氣酒精濃度達每公升0.9932毫克之情，有台南市
      立醫院血清報告1 紙附卷可參。
（三）據事故現場證人丁○○於本院證述：「（問：93年10月18
      日下午乙○發生車禍時，妳有在場？）當時他們跌倒，我
      正路過。（問：看到幾台機車？幾個人？）二台機車，二
      個人，只有乙○倒在地上。（問：你們有過去幫忙？）是
      。（問：之後發生何事？）我們幫他們二個弄好，他們坐
      上機車正要走時，突然有另一台機車撞過來，駕駛人酒喝
      很多。（問：酒喝很多的機車駕駛人是否有在庭？）有。
      （證人丁○○比手指向在庭被告丙○○）（問：被告的機
      車撞到乙○他們後？）乙○二人及被告均倒在地上，後來
      我叫救護車把他們送醫。」、「止血後他們二個人各自騎
      在機車上準備要離去，我站在旁邊目送他們要安全的離去
      ，結果他們還沒有起步，就看到被告從後面撞過來，先撞
      乙○倒地，再撞到許天得，許天得因而飛出去，被告也被
      許天得的機車卡住了。（問：被告陳述，他只撞到機車，
      沒有撞到他們？）被告當時因為喝酒喝的很醉，根本不知
      道自己在說什麼，被告確實有撞到乙○二人。」等語（參
      本院卷第54至57頁）。
（四）另據證人即被害人乙○於偵查中具結證稱：「我與許天得
      一起回來，在轉彎處我先滑倒，有一位好心的夫婦拿衛生
      紙幫我擦，當時許天得沒事，我的機車已經立起來要加油
      啟動，然後被告的車子從後面撞到我的右腳，許天得當時
      已經坐在車上，被告車子引擎聲很大，很快的騎過來。」
      等語（參93年偵字第23345 號卷第6 頁）。
（五）綜合前開證人丁○○、乙○證詞判斷，被告駕駛之機車有
      撞到被害人乙○及許天得之身體，而非如被告所辯僅撞擊
      被害人2 人之機車之情，應為事實。又當時被害人乙○及
      許天得係處於各自騎在機車上準備要離去，然尚未起步之
      狀態，是被害人乙○及許天得並非突然出現於上開事故現
      場彎道處，惟被告竟仍因煞車不及，致撞擊被害人乙○及
      許天得，顯見被告當時於行經事故現場彎道處，未減速慢
      行，作隨時停車之準備，而仍以相當高速行駛，致於發現
      被害人時，已煞車不及之情，堪予確認。
（六）按汽車駕駛人有飲酒後其吐氣所含酒精成份超過每公升0.
      25毫克以上者，不得駕車，又汽車行駛時，駕駛人應注意
      車前狀況，並隨時採取必要之安全措施，再行經彎道，應
      減速慢行，作隨時停車之準備，道路交通安全規則第114
      條第2 款、第94條第3 項、第93條第1 項第2 款分別定有
      明文，此為一般駕駛人週知且應注意並確實遵守之事項，
      再政府亦一再宣導酒後不得駕車及不得超速行駛，被告對
      於上開規定，理當知之甚詳。本件被告在距離本件車禍發
      生之時點即93年10月18日下午3 時42分許約1 個半小時之
      後，於同日下午5 時27分許經抽血測得其血中酒精濃度高
      達198.64mg/d l，換算成呼氣酒精濃度達每公升0.9932毫
      克，而就醫學文獻所知，酒精對人體造成之影響，於呼氣
      時酒精濃度達每公升0.5 毫克時，即屬輕至中度中毒，出
      現反應較慢、感覺減低、影響駕駛之狀況，而達每公升0.
      75 毫 克時，更會出現思考改變、個性行為改變之情形，
      ，被告於本件車禍發生之經過約1 個半小時後，測試之呼
      氣酒精濃度仍高達每公升0.9932毫克，則其於車禍發生當
      時之呼氣酒精濃度，堪認應高於每公升0.9932毫克以上無
      誤，參以車禍當時天候，天候陰，日間自然光線，柏油路
      面乾燥無缺陷，無障礙物，視距良好之現場客觀情形，而
      依被告之智識能力，亦未見有何不能注意之情事，然其竟
      仍以高速行駛，且於經高雄縣茄定鄉台17線北向南車道19
      2.5 公里處之彎道時，未因應彎道減速行轉彎動作準備，
      猶以高速行駛，致煞車不及，與被害人乙○、許天得發生
      車禍而肇事， 衡情若非被告當時業因酒後受酒精影響，
      產生判斷力嚴重受到影響、體力與精神協調受損及駕駛體
      能困難增加等足以嚴重影響正常駕駛行為，致其無法做出
      正常駕駛反應之狀況，實不至於被告以高速駕駛機車，且
      竟行抵彎道時猶毫不減速採取因應之轉彎措施，導致發生
      事故，從而，除足堪認被告案發當時已因服用酒類影響其
      控制與駕駛反應能力，已達於不能安全駕駛動力交通工具
      之程度外，被告業因酒醉影響其注意力及操控力，致其以
      高速行駛，復疏於注意警戒注意車前動態，並因欠缺採取
      適當、必要之正常駕駛能力，未及注意行抵彎道而猶未減
      速採取必要因應轉彎之動作之下導致肇事，使被害人乙○
      、許天得因而受有傷害，並被害人許天得經送醫不治死亡
      ，被告之駕駛行為顯有過失，且該過失與被害人受有傷害
      及死亡之結果間存有相當之因果關係，堪予認定。
（七）綜上所述，被告辯稱並無撞到乙○跟許天得，僅撞到其之
      機車云云，無非事後卸責之詞，委無可採。事證明確，被
      告犯行洵堪認定。
三、核被告所為，係犯刑法第185 條之3 之服用酒類不能安全駕
    駛動力交通工具而駕駛罪、第276 條第1 項之普通過失致人
    於死罪、第284 條第1 項前段之普通過失傷害罪。被告以一
    過失行為，同時致被害人許天得死亡、乙○受傷，為想像競
    合犯，應依刑法第55條之規定，從一重之普通過失致死罪處
    斷。又被告所犯普通過失致死罪與服用酒類不能安全駕駛動
    力交通工具而駕駛罪間，行為互異，應分論併罰。另被告酒
    醉駕車，因而致人死、傷，依法應負刑事責任，依道路交通
    管理處罰條例第86條第1 項規定，其所犯普通過失致人於死
    罪部分，應加重其刑至2 分之1 。又本件處理警員固製作有
    被告道路交通事故肇事人自首情形紀錄表，惟被告於警詢時
    供述事故發生當時伊並無報警處理，復經證人丁○○於本院
    結證稱：「（問：是妳叫救護車？是誰報案？）我當場打一
    一九叫救護車。（問：是救護車先到場還是警車？）不太記
    得了，差不多同時到。（問：警察到場後，是誰告訴警察誰
    是肇事者？）是我跟警察說被告肇事，被告當時根本神智不
    清。」，足見警察於詢問被告前，已自證人丁○○處得知肇
    事之人，是本件被告尚未合於自首要件，附予敘明。爰審酌
    酒精成分對人之意識能力具有不良影響，超量飲酒後會導致
    對週遭事務之辨識及反應能力較平常狀況薄弱，因而酒後駕
    車在道路上行駛，對一般往來之公眾及駕駛人自身皆具有高
    度危險性，被告明知上情，於服用酒類後呼氣中酒精濃度高
    達每公升0.9932毫克以上，已處於不能安全駕駛動力交通工
    具之狀態，仍貿然駕車上路，既漠視自己安危，更枉顧公眾
    行之安全，復疏於注意採取正常必要之駕駛行為，肇生
    本件車禍而致1 人死亡、1 人受傷之結果，其犯罪所生之危
    險及損害之程度嚴重，且肇事後猶推稱未撞到被害人，飾詞
    否認犯行，犯後態度不佳，又迄今均尚未與被害人乙○及與
    被害人許天得家屬達成民事和解等一切情狀，各量處如主文
    所示之刑，並定其應執行之刑。
四、至移送併辦即臺灣高雄地方法院檢察署94年度偵字第3731號
    號部分所示之犯行，為被害人乙○重複提出告訴，與本案起
    訴部分，為相同之犯罪事實，本院自應一併審理，附此敘明
    。
據上論斷，應依刑事訴訟法第299 條第1 項前段，道路交通管理
處罰條例第86條第1 項，刑法第185 條之3 、第276 條第1 項、
第284 條第1 項前段、第55條、第51條第5 款，罰金罰鍰提高標
準條例第1 條前段，判決如主文。
本案經檢察官甲○○到庭執行職務。
中　　華　　民　　國　　94　　年　　10　　月　　20　　日
                          交通法庭  審判長法　官　郭玫利
                                          法　官  陳振嘉
                                          法　官　林意芳
以上正本證明與原本無異。
如不服本判決，應於收受送達後10日內向本院提出上訴書狀。
中　　華　　民　　國　　94　　年　　10　　月　　31　　日
　　　　　　　　　　　　　　　　　　　　  書記官　曾秀鳳
附錄論罪科刑法條：
刑法第185條之3：
服用毒品、麻醉藥品、酒類或其他相類之物，不能安全駕駛動力
交通工具而駕駛者，處一年以下有期徒刑、拘役或三萬元以下罰
金。
刑法第276條
因過失致人於死者，處二年以下有期徒刑、拘役或二千元以下罰
金。
從事業務之人，因業務上之過失犯前項之罪者，處五年以下有期
徒刑或拘役，得併科三千元以下罰金。
刑法第284條
因過失傷害人者，處六月以下有期徒刑、拘役或五百元以下罰金
，致重傷者，處一年以下有期徒刑、拘役或五百元以下罰金。從
事業務之人，因業務上之過失傷害人者，處一年以下有期徒刑、
拘役或一千元以下罰金，致重傷者，處三年以下有期徒刑、拘役
或二千元以下罰金。
